臺灣高等法院刑事判決
110年度交上訴字第189號
上　訴　人　臺灣新竹地方檢察署檢察官
被　　　告　范仁錦　
　　　　　　　　　　
　　　　　　　　　　
　　　　　　　　　　
上列上訴人因被告公共危險案件，不服臺灣新竹地方法院109年
度交訴字第154號，中華民國110年10月21日第一審判決（起訴案
號：臺灣新竹地方檢察署109年度偵字第12176號），提起上訴，
本院判決如下：
    主  文
上訴駁回。
    理  由
一、公訴意旨略以：被告范仁錦於民國109年10月23日晚間7時2
    分許，飲酒後駕駛車牌號碼0000-**號自用小客貨車行經新
    竹縣○○鎮○○路*段0000巷巷口前，因不勝酒力致駕駛失序，
    於路口燈號轉換成紅燈後仍貿然通行，適有告訴人曾○婷駕
    駛車牌號碼0000-OO號自用小客車（下稱告訴人車輛）沿同
    路段同方向行駛於前方停等紅燈，被告不慎從後撞擊告訴人
    所駕駛之上開自用小客車，致告訴人受有左側前胸部鈍挫傷
    等傷害。詎被告明知其已因駕車肇事致人受傷，竟基於肇事
    逃逸之犯意，未下車及時救護或停留現場等候警方處理，便
    逕行駕駛上開自用小客貨車逃逸。因認被告涉有刑法第185
    條之4之肇事逃逸罪嫌。（被告所涉過失傷害罪，因告訴人
    撤回告訴，經原審判決公訴不受理；所涉飲酒駕駛動力交通
    工具罪，經原審判處有期徒刑4月；2罪均未據提起上訴確定
    。）
二、按犯罪事實應依證據認定之，無證據不得認定犯罪事實。又
    不能證明被告犯罪者，應諭知無罪之判決，刑事訴訟法第15
    4條第2項、第301條第1項分別定有明文。而事實之認定，應
    憑證據，如未能發現相當證據，或證據不足以證明，自不能
    以推測或擬制之方法，以為裁判基礎。再認定不利於被告之
    事實，須依積極證據，苟積極證據不足為不利於被告事實之
    認定時，即應為有利於被告之認定，更不必有何有利之證據
    。而認定犯罪事實所憑之證據，雖不以直接證據為限，間接
    證據亦包括在內；然而無論直接或間接證據，其為訴訟上之
    證明，須於通常一般之人均不致有所懷疑，而得確信其為真
    實之程度者，始得據為有罪之認定，倘其證明尚未達到此一
    程度，而有合理之懷疑存在，致無從為有罪之確信時，即應
    為無罪之判決。且刑事訴訟法第161條第1項規定，檢察官就
    被告犯罪事實，應負舉證責任，並指出證明之方法。因此，
    檢察官對於起訴之犯罪事實，應負提出證據及說服法院之實
    質舉證責任。倘其所提出之證據，不足為被告有罪之積極證
    明，或其指出證明之方法，無從說服法院以形成被告有罪之
    心證，基於無罪推定之原則，自應為被告無罪之諭知（最高
    法院82年度台上字第163號、76年台上字第4986號、92年台
    上字第128號判決、判例意旨參照）。次按刑法第185條之4
    係以駕駛動力交通工具肇事致人死傷而逃逸者為其犯罪構成
    要件，係以處罰肇事後逃逸之駕駛人為目的，俾促使駕駛人
    於肇事後能對被害人即時救護，以減少死傷，是故，必也行
    為人對於其駕車肇事致人於死或傷有所認識，始有構成肇事
    逃逸罪之可能，而該項主觀構成要件亦必須依證據認定之。
    若行為人不知其已肇事並致人死傷，縱然逃逸，亦與本罪之
    構成要件不合（最高法院99年度台上字第6594號、102年度
    台上字第4715號判決同此意旨）。
三、公訴意旨認被告涉有上開肇事逃逸罪嫌，係以被告之供述、
    告訴人之指述、告訴人之東元醫療社團法人東元綜合醫院10
    9年10月23日乙種診斷證明書（下稱告訴人診斷證明書）、
    新竹縣政府警察局新埔分局（下稱新埔分局）109年10月23
    日職務報告、道路交通事件現場圖、調查報告表㈠、㈡、現場
    及車損照片等件為據。
四、訊據被告堅決否認涉有肇事逃逸犯行，辯稱：伊固有於上開
    時地與告訴人發生車輛碰撞之交通事故，下車查看後因告訴
    人稱身體沒有受傷或不舒服，伊因為酒駕才隨即離開現場，
    主觀上並無肇事逃逸之犯意等語。經查：
  ㈠被告於上開時地駕駛自用小客貨車，從後方撞擊正在停等紅
    燈之告訴人車輛，雙方下車查看後，被告見警方前來隨即駕
    車離開現場，嗣告訴人就醫診斷受有左側前胸部鈍挫傷之傷
    害等情，業經被告所供承，核與告訴人之指述相符，並有新
    埔分局道路交通事故現場圖、調查報告表㈠、㈡、現場及車損
    照片、告訴人診斷證明書等件為據，堪認屬實。
  ㈡證人即告訴人於原審時到庭結證稱：伊駕車在停等紅燈完全
    靜止狀態時，從後照鏡有看到被告的車從後方過來，感覺有
    煞車但煞不住就從正後方撞過來，使伊之車輛右後保險桿有
    擦傷凹損，撞擊力道不算太大，車禍後伊與被告均有下車，
    被告一直重複說要私下和解，伊當時外表均看不出有傷害，
    也沒有跟被告說有受傷或身體不舒服，被告應該也看不出來
    伊有受傷，不到10分鐘警察到場時被告就先行離去，伊回到
    警局才跟警察表示胸口疼痛，警察就叫救護車將伊送醫等語
    （見原審卷第83至87頁），且觀員警到場後所拍攝之告訴人
    及其車輛照片（參偵卷第48至49頁），告訴人之身體外觀並
    無顯見傷勢，車輛受撞擊處亦無明顯凹陷，是被告所辯：兩
    車僅有輕微碰撞，伊不知道告訴人因此受傷等語，似非全然
    無稽。
  ㈢公訴意旨固以上開職務報告為據，認告訴人於員警到場時即
    有陳稱其胸口疼痛之傷勢。經查，該職務報告記載「職洪○
    承與警員宋昌欣擔服18-20時段巡邏勤務。警方於上述時接
    獲110通報，前往上址處理交通事故。職到達現場與宋昌欣
    趨前走到事故車輛位置，職親耳聽到被害人曾○婷向警方稱
    胸口很痛等語」（參偵卷第10頁），並據證人即上開職務報
    告製作人新埔分局○○派出所巡佐洪○承證稱：伊與另一員警
    宋昌欣到場時，發現被告已經上車準備逃逸，伊便回去開車
    要去追被告，伊開車經過告訴人身邊時，窗戶有搖下來，有
    聽到告訴人說她胸口痛等語（見本院卷第66至68頁），固與
    告訴人上開證稱回到警局才稱自己胸口疼痛等語略有出入，
    然上開證據均僅可認告訴人於被告離開現場後，始向警方人
    員稱有傷害情形，無法據以認定被告在與告訴人短暫交談過
    程中即可認知告訴人受有傷害而仍逃逸，尚無足為被告不利
    之認定。
五、綜上所述，檢察官所舉證據尚不足以證明被告肇事後確對告
    訴人受有傷害有所認識，尚難認被告確符合肇事逃逸之主觀
    構成要件，無法使本院形成被告有罪之心證，依前開說明，
    應為被告無罪之諭知。
六、駁回上訴之理由：
　　原審同此認定而判決被告無罪，核其認定於法並無違誤。檢
    察官提起上訴，主張被告應能預見已生告訴人傷害之結果，
    所為應構成肇事逃逸罪嫌，然未能提出其他積極證據為證，
    本院對此仍無法形成確信，其上訴為無理由，應予駁回。
據上論斷，應依刑事訴訟法第368條，判決如主文。
本案經檢察官周文如提起公訴，檢察官陳亭宇提起上訴，檢察官
陳慧玲到庭執行職務。
中　　華　　民　　國　　111 　年　　4 　　月　　28　　日
                  刑事第八庭  審判長法　官  陳世宗
                                    法　官  呂寧莉
                                    法　官  林呈樵
以上正本證明與原本無異。
檢察官如不服本判決，應於收受送達後20日內向本院提出上訴書
狀，惟須受刑事妥速審判法第9條限制。其未敘述上訴之理由者
，並得於提起上訴後20日內向本院補提理由書(均須按他造當事
人之人數附繕本)「切勿逕送上級法院」。
刑事妥速審判法第9條：
除前條情形外，第二審法院維持第一審所為無罪判決，提起上訴
之理由，以下列事項為限：
一、判決所適用之法令牴觸憲法。
二、判決違背司法院解釋。
三、判決違背判例。
刑事訴訟法第 377 條至第 379 條、第 393 條第 1 款之規定，
於前項案件之審理，不適用之。

                                     書記官　謝雪紅
中　　華　　民　　國　　111 　年　　4 　　月　　28　　日